【裁判字號】    90,上訴,349
【裁判日期】    891227
【裁判案由】    毒品危害防制條例
【裁判全文】
臺灣高等法院臺南分院刑事判決                      九十年度上訴字第三四九號
    上  訴  人
    即  被  告  甲  ○  ○
    選任辯護人  金  輔  政
右上訴人因違反毒品危害防治條例案件，不服臺灣雲林地方法院八十九年度訴字第二
五九號中華民國八十九年十二月二十七日第一審判決（起訴案號：臺灣雲林地方法院
檢察署八十九年度偵字第一一七一號），提起上訴，本院判決如左：
    主      文
原判決撤銷。
甲○○持有第二級毒品，累犯，處有期徒刑壹年。
扣案之安非他命肆包驗餘淨重柒拾貳點柒柒公克，沒收銷毀之；安非他命外包裝重貳
點伍零公克沒收。
    事      實
甲○○素行不良，曾有多次違反麻醉藥品管理條例及竊盜前科，其中於民國（下同）
八十四、八十五年間，所犯兩次違反麻醉藥品管理條例罪，經臺灣雲林地方法院先後
各判處有期徒刑七月、有期徒刑八月，並定應執行有期徒刑一年一月確定，甫於八十
六年九月二十四日縮短刑期假釋期滿執行完畢，猶不知悔改，復於八十七年八月九日
（起訴書誤繕為八日）晚上十二時許，至彰化縣彰化市○○路某地，向綽號「阿彬」
之不詳成年男子，以新臺幣（下同）四萬六千元之價格，購得第二級毒品安非他命四
包（驗餘淨重七十二．七七公克，外包裝重二．五０公克），攜回持有欲供己吸用，
而於翌（十）日上午五時二十分許，搭乘李文彬（由檢察官另案偵辦）所駕駛由其借
自陳志德所有車牌ＥＧ─八八七二號之自用小客車，行經國道高速公路后里收費站北
上車道時，始為警盤查查獲，並在該車內搜扣得上開安非他命、及電子秤一台。案經
內政部警政署國道公路警察局第三警察隊報請臺灣臺中地方法院檢察署呈請臺灣高等
法院檢察署令轉臺灣雲林地方法院檢察署檢察官偵查起訴。
    理      由
一、訊據上訴人即被告甲○○，固不諱言有於右揭時地，經警在其所搭乘之車內，查
    扣得得上開安非他命及電子秤之事實；惟先於警訊及偵查中否認持有該安非他命
    及電子秤之犯行，並辯稱：「不知道車內安非他命三大包、一小包及電子秤是何
    人的，而車號ＥＧ—八八七二號車主是陳志德，與我是兩年的朋友．．．九日凌
    晨約三時許，李文彬說他十一日要出國，要先回台北辦證件，而陳志德無法一起
    北上，就把車子交給我，由李文彬駕駛北上」、「我不知道車內有那些東西（指
    安非他命及電子秤）」云云（見偵字第一六四二五號卷第八、九、三十一頁）；
    然其嗣在原審則已改供稱：「該安非他命是我在彰化買的，不是陳志德要我運輸
    到台北‧‧‧向綽號阿彬買的，詳細名字不知道」、「（電子秤）是我的，我是
    購買時怕量不夠，要秤的用」（見原審卷第六十、一二三頁），繼在本院亦自承
    ：「是在八十七年八月九日晚上十二時許，在彰化縣彰化市○○路某地向綽號『
    阿彬』之一位成年男子，以四萬六千元之價格，買入毒品安非他命四包，毛重七
    十五點九公克」、「因為不好買，所以一次買多一點，供自己施用」、「因為我
    買的時候，怕對方斤兩不足，所以我就自備電子秤去秤重量」各等語不移（見本
    院卷第三一、三二頁）。再參諸被告在臺灣板橋地方法院訊問時供稱：「我向陳
    志德借車，被查獲安非他命，而這安非他命是我的，不是陳志德與李文彬所有，
    安非他命四包及電子秤都是我的，七十二點七公克（應為七十二點七七公克）安
    非他命，在彰化向綽號成年男子『阿彬』約三十餘歲人買的，在查獲當晚十二點
    在彰化金馬路上向『阿彬』買安非他命，我買安非他命後，就去找李文彬及李文
    彬的朋友喝酒，喝酒後就去找陳志德借車，‧‧‧我買四萬六千元，而電子秤是
    怕別人少算安非他命給我，不是販賣用，我吸很重，故買很多安非他命用來吸食
    用，我當初怕被收押，所以沒有說安非他命是我的」等語（見原審卷第七三至七
    五頁），及證人陳志德在本案原審證稱：「該車（指車號ＥＧ─八八七二號小客
    車）是我在使用，是甲○○跟我借的，借給他車時沒有安非他命及電子秤」等語
    （見原審卷第九十二頁），應已足認被告在警訊及偵查中否認持有扣案之安非他
    命及電子秤云者，顯係其因前科纍纍又甫案發畏罪所故為搪塞卸責之詞，委無足
    取，而應認各該查扣物確屬被告所持有無訛。至證人李文彬在偵查中證稱：「（
    查獲安非他命七十五點九公克及電子秤一台）在我們未上高速公路前同日凌晨在
    彰化某一賓館，甲○○的朋友拿來給他，我不知道蘇某放在車上，到遇警臨檢時
    才知道，他的朋友叫阿德（指陳志德）」、「車號ＥＧ八八七二號是阿德到賓館
    時，開來給他（指被告）使用的」乙情（見偵字第一一七一號卷第三六至三七頁
    ），微論已為被告所堅詞否認，核亦與證人陳志德上開證述不符，復無其他積極
    證據佐證，自難徒憑證人李文彬上開片面之詞，及以該車係陳志德所有，即遽認
    被告係為陳志德運輸安非他命。茲所應審究者，厥為被告持有扣案之安非他命，
    是否僅欲供其自己施用，抑或欲供其販賣而已。卷查扣案之安非他命共有四包，
    經送請法務部調查局鑑定結果，確為第二級毒品安非他命，驗後淨重達七十二．
    七七公克，包裝重二．五０公克，固有該局八十九年七月十三日鑑定通知書一紙
    ，附於原審卷足稽（見原審卷第四十八頁）；然查被告在原審既已自稱：其自七
    十八、九年間起，即開始施用安非他命，而一公克之安非他命僅得供其施用約一
    天等語（見原審卷第一二一頁），另扣案之電子秤一台，其亦在本院迭供陳係為
    預防綽號「阿彬」之男子販予重量不足之安非他命，故自行準備用以秤量所購買
    安非他命之重量等語不移。按第二級毒品安非他命具有成癮性，一旦施用，則繼
    續施用之劑量及次數將與日遽增，從而扣案之安非他命雖淨重七十二．七七公克
    ，然最多僅足供被告施用二至三個月，再參諸其自八十年至八十七年間有五次因
    施用安非他命，經法院判處罪刑確定，亦有其全國前案紀錄表存卷可佐，顯見其
    長期施用安非他命業已成癮無疑，則其稱一次購買足夠份量供己施用，衡情已非
    不可能；又被告既大量預購備用，且毒品價格昂貴，交易時必錙銖計較，為避免
    買進時斤兩不足，其自備電子秤前去復秤以保自己權益，衡情亦屬合理；此外復
    查無其他積極確切證據，足認被告係以營利為目的而販入安非他命，或有販出安
    非他命或有販賣安非他命之意圖，自難徒因其經查扣得為數不少之安非他命，及
    有攜帶電子秤二情，即遽予推論其係為營利賣出而販入毒品，而以販賣毒品或係
    意圖販賣而持有毒品等罪相繩。又被告既係為己施用購進安非他命而持之，且於
    尚未施用該持有之安非他命時即已為警查獲，自應僅止持有安非他命之罪責而已
    。綜上足認被告在本院所辯尚堪採信，其單純持有安非他命之犯行，事證已臻明
    確而堪認定，應予依法論科。
二、查安非他命係屬毒品危害防制條例第二條第二項第二款所稱之第二級毒品，乃被
    告竟非法持有之，核係犯該條例第十一條第二項之持有毒品罪。公訴人認係犯同
    條例第四條第二項之運輸毒品罪，容有未洽，惟因起訴所指基本社會事實相同，
    起訴法條應予變更。又被告曾有前開犯罪事實欄所載之犯罪前科，不惟已為其所
    自承，並有其刑案資料查註紀錄表及全國前案紀錄表各在卷足參，其於有期徒刑
    執行完畢後五年內再犯本罪，為累犯，應依法加重其刑。原審據予論罪科刑，固
    非無見。惟查被告所為僅止持有第二級毒品罪，乃原判決卻依販賣第二級毒品罪
    論處，已有未洽；且原判決就安非他命之外包裝重二．五０公克漏未宣告沒收，
    及就扣案之電子秤一台認係供被告犯罪所用或犯罪預備之物，併予宣告沒收，亦
    有未合。被告上訴意旨，否認販賣犯行，指摘原判決不當，自為有理由，且原判
    決復有上開可議之處，自應由本院將原判決予以撤銷改判。爰審酌被告之素行、
    犯罪之動機、目的、手段、所生危害、及其犯後態度等一切情狀，改對其量處有
    期徒刑一年，以資懲儆。扣案之安非他命四包驗餘淨重七二．七七公克，屬第二
    級毒品，應依毒品危害防制條例第十八條第一項規定宣告沒收銷燬之；另安非他
    命外包裝重二‧五０公克，係被告所有供持有第二級毒品所用之物，亦應依刑法
    三十八條第一項第二款規定，併予宣告沒收。至扣案之電子秤一台，雖據被告自
    承為其所有，然因非屬供被告持有安非他命所用之物，爰不併予諭知沒收，附此
    敘明。
三、據上論斷，應依刑事訴訟法第三百六十九條第一項前段、第三百六十四條、第三
    百條、第二百九十九條第一項前段，毒品危害防制條例第十一條第二項、第十八
    條第一項，刑法第十一條前段、第四十七條、第三十八條第一項第二款，判決如
    主文。
本案經檢察官林炎昇到庭執行職務。
中    華    民    國    九十    年      五      月        二十九        日
                                臺灣高等法院臺南分院刑事第二庭
                                        審判長法  官
                                              法  官
                                              法  官
檢察官得上訴
毒品危害防制條例第十一條第二項


司法院資訊處製作；財團法人民間司法改革基金會備份。
